臺灣板橋地方法院民事判決　　　　　　　 95年度訴字第273號
原　　　告　甲○○
被　　　告　乙○○
上列當事人間請求損害賠償事件，本院於中華民國96年5月8日言
詞辯論終結，判決如下：
    主      文
被告應給付原告新臺幣貳拾萬元。
原告其餘之訴駁回。
訴訟費用由被告負擔百分之二，餘由原告負擔。
本判決第一項原告勝訴部分得假執行；但被告於執行標的物拍定
、變賣、或物之交付、或假執行執行程序終結前，以新臺幣貳拾
萬元為原告預供擔保，或將請求之標的物提存後，得免為假執行
。
原告其餘假執行之聲請駁回。
    事實及理由
壹、程序部分：按訴狀送達後，原告不得將原訴變更或追加他訴
    ，但擴張或減縮應受判決事項之聲明者，不在此限，民事訴
    訟法第255 條第1 項第3 款定有明文。本件原告起訴於民國
    94年11月16日所提出之訴狀所載，係請求被告給付新臺幣（
    下同）100 萬元，嗣同年7 月14日具狀擴張聲明，請求被告
    給付1,000 萬元，核與前揭規定相符，應予准許，合先敘明
    。
貳、當事人之主張：
一、原告主張：原告與被告係夫妻關係，惟被告情變，將前妻接
    回家中居住，且不再給原告生活費，並多次逼迫原告離婚，
    又將家裡門鎖換掉，不讓被告住在家中。被告竟又基於誹謗
    之概括犯意，自93年8 月底起至同年9 月某日止，連續多次
    穿著正、背面均以簽字筆分別寫有：「尋妻甲○○新光職員
    ，尋妻新光業務員甲○○回家吧！天天晚上不回家的女人，
    尋妻甲○○新光職員」、「天天不回家的賤女人，拜託同仁
    告知吾妻甲○○晚上該回家了，甲○○吾妻，尋妻甲○○」
    等足以毀損原告名譽之文字之白色上衣，前往原告所任職位
    於臺北市○○○路之新光人壽保險總公司及臺北縣泰山鄉○
    ○路○ 段205 號9 樓、10樓之新光人壽公司分公司（下稱新
    光人壽公司），使不特定之多數人均得以共見共聞，致原告
    之名譽受損。被告更於92年8 月份某日，暗中拿走原告之電
    話簿，一一打電話給原告數百位保險客戶及原告任職之新光
    人壽公司經理，並向其謊稱：「我是乙○○，是甲○○的老
    公，告訴你們我太太會挪用公款，並且很會向人借錢，且不
    還，打電話特別提醒你們」等語，並要公司解僱原告，被告
    之目的是為使原告失去工作且領不到勞保及退休金。原告是
    傳統女性，且從事保險業務，被告編造不實謊言，使原告名
    譽及信用受損，公司因而嚴格查辦原告所經辦過的業務，原
    告業績一落千丈，損失慘重，身心均遭受莫大打擊，爰依民
    法第195 條第1 項規定，請求被告賠償相當之金額等語。並
    聲明：（一）被告應給付原告1,000 萬元。（二）請准原告
    提供擔保予以宣告假執行。
二、被告則以：被告穿著寫有損及原告名譽之文字之衣服至原告
    任職之公司，實係因尋妻心切，希望原告能回家團圓，一時
    心急所為不理性行為，被告亦深感後悔。又原告主張被告將
    前妻帶回家中居住，且不再給生活費，逼迫其離婚，並打電
    話給原告之保險客戶及公司經理編造不實謊言等情，均與事
    實不符，兩造之糾紛實係因婚姻生活無法協調，而原告長期
    不履行同居義務所致等語，資為抗辯。並聲明：（一）原告
    之訴駁回。（二）如受不利之判決，被告願提供擔保請准免
    為假執行。
參、兩造不爭執之事實：
（一）兩造係夫妻關係，目前請求判決離婚之訴訟仍在第一審法
      院繫屬中；原告原任職於新光人壽公司，擔任保險業務員
      ，現已離職。
（二）被告於93年8 月至9 月間，曾多次穿著以簽字筆寫有：「
      尋妻甲○○新光職員，尋妻新光業務員甲○○回家吧！天
      天晚上不回家的女人，尋妻甲○○新光職員」、「天天晚
      上不回家的賤女人拜託同仁告知吾妻甲○○晚上該回家了
      ，甲○○吾妻，尋妻甲○○」等足以毀損甲○○名譽文字
      之白色上衣，前往原告任職之新光人壽公司，並經本院刑
      事庭判處罪刑確定。
肆、得心證之理由：
    本件兩造之爭點為：（一）被告有何不法侵害原告名譽及信
    用之行為？（二）原告請求被告依民法第195 條第1 項賠償
    1,000萬元有無理由？茲分述如下：
一、本件原告主張被告上揭穿著寫有毀損甲○○名譽文字之白色
    上衣至原告任職之公司，誹謗原告名譽之事實，有原告提出
    之本院刑事庭94年度簡字第3722號刑事確定判決書及本院依
    職權調閱臺灣板橋地方法院檢察署94年度偵字第9385號偵查
    卷及本院94年度簡字第3722號刑事卷宗各1 件在卷可憑，並
    經被告自認無誤，自堪信原告上開主張為真實。又按民事訴
    訟如係由原告主張權利者，應先由原告負舉證之責，若原告
    先不能舉證，以證實自己主張之事實為真實，則被告就其抗
    辯事實即令不能舉證，或其所舉證據尚有疵累，亦應駁回原
    告之請求（參照最高法院17年上字第917 號判例要旨）。原
    告另主張被告暗中拿走其之電話簿，一一打電話給原告數百
    位保險客戶及原告任職之新光公司經理，並向其謊稱：「我
    是乙○○，是甲○○的老公，告訴你們我太太會挪用公款，
    並且很會向人借錢，且不還，打電話特別提醒你們」等語，
    並要公司解雇原告，其目的是為使原告失去工作且領不到勞
    保及退休金等事實，既為被告所否認，準此，原告自應就此
    積極有利之事實負舉證責任，然迄至本件言詞辯論終結時止
    ，原告均未就此部分事實舉證證明，自難採信，原告此部分
    主張自難以認為真實。
二、按不法侵害他人之身體、健康、名譽、自由、信用、隱私、
    貞操，或不法侵害其他人格法益而情節重大者，被害人雖非
    財產上之損害，亦得請求賠償相當之金額，民法第195 條第
    1 項分別定有明文。經查，原告遭被告以上開文字公然詆毀
    ，其名譽權自受有不法之侵害，衡情原告於精神上自受有一
    定程度之痛苦，且被告侵害原告名譽之行為，與原告受有精
    神上痛苦之損害結果，實有相當因果關係，原告主張被告應
    負侵權行為損害賠償責任，核屬有據。次按名譽權被侵害者
    ，關於非財產上之損害，加害人雖應負賠償責任，但以相當
    之金額為限。所謂相當，自應以實際加害情形與其對名譽權
    影響是否重大，及被害者之身分地位與加害人經濟狀況等關
    係定之（最高法院47年台上字第1221號判例參照）。至於對
    被害人名譽影響重大與否，應以客觀之社會價值衡量，不得
    專以受害人主觀之感受為斷。本件原告原任職於新光公司擔
    任保險業務員，現已退休；被告並無工作，且有輕度肢體障
    礙，名下有房屋3 間，此有被告之身心障礙手冊、土地及建
    物登記謄本各1 份附卷可參（見本院卷第20頁、第26頁至第
    28 頁） ，本院經審酌兩造之身份、地位、經濟能力等情，
    及原告所受精神痛苦之程度，認原告請求之非財產上損害賠
    償以20萬元為適當，逾此部分則不應准許。至於原告另主張
    被告打電話給原告數百位保險客戶及原告任職之新光公司經
    理，破壞原告之信用部分，因原告不能就此部分之事實舉證
    證明，已如前述，則原告據此部分主張請求被告賠償其損害
    ，自非有理由，應予駁回。
三、綜上所述，原告依侵權行為損害賠償之法律關係，請求被告
    賠償，於20萬元之範圍方為有理由，應予准許。其逾此數額
    部分之請求，即無理由，應予駁回。
伍、假執行之宣告：本件原告勝訴部分，係所命給付之金額或價
    額未逾新臺幣50萬元之判決，該原告勝訴部分應依民事訴訟
    法第389 條第1 項第5 款規定，依職權宣告假執行；又關於
    原告勝訴部分，被告亦陳明願供擔保請准免為假執行，亦核
    無不合，爰酌定相當之擔保金額准許之。原告敗訴部分，則
    其假執行之聲請即失所依據，應予駁回。
陸、本件事證已臻明確，兩造其餘主張、陳述及所提證據，經審
    酌與本院前揭判斷不生影響，毋庸再予論列，併此敘明。
柒、訴訟費用負擔之依據：民事訴訟法第79條。
中　　華　　民　　國　　96　　年　　5 　　月　　22　　日
            民事第一庭  法  官  許  瑞  東
以上正本證明與原本無異
如對本判決上訴，須於判決送達後20日內向本院提出上訴狀
中　　華　　民　　國　　96　　年　　5 　　月　　22　　日
                        書記官  賴  玉  芬
